【裁判字號】    96,重上,477
【裁判日期】    990316
【裁判案由】    損害賠償
【裁判全文】
臺灣高等法院民事判決                 96年度重上字第477號
上  訴  人  戊○工業有限公司
法定代理人  丙○○○
訴訟代理人  陳曉祺律師
上  訴  人  己○○股份有限公司
法定代理人  甲○○○○○ ○○○○○○ ○○○○○○○
訴訟代理人  張朝棟律師
            黃欣欣律師
被  上訴人  庚○塑膠股份有限公司
法定代理人  丁○○
訴訟代理人  林德川律師
被  上訴人  乙○○
上列當事人間損害賠償事件，上訴人戊○工業有限公司、己○○
股份有限公司對於中華民國96年6月29日臺灣板橋地方法院95年
度重訴字第62號第一審判決提起上訴，本院於97年12月30日言詞
辯論終結，判決如下：
    主  文
原判決關於駁回戊○工業有限公司後開第二項之訴，及該部分假
執行之宣告，暨訴訟費用之裁判除確定部分外均廢棄。
己○○股份有限公司、乙○○應再連帶給付戊○工業有限公司新
臺幣伍拾貳萬參仟玖佰陸拾陸元，及己○○股份有限公司自民國
九十五年二月二十三日起、乙○○自民國九十五年五月十二日起
，均至清償日止，按週年利率百分之五計算之利息。
戊○工業有限公司其餘上訴駁回。
己○○股份有限公司之上訴駁回。
第一審（除確定部分外）及第二審訴訟費用，關於戊○工業有限
公司上訴部分，由己○○股份有限公司、乙○○連帶負擔二十五
分之二，餘由戊○工業有限公司負擔；關於己○○股份有限公司
上訴部分，由己○○股份有限公司負擔。
本判決所命給付，於戊○工業有限公司如以新臺幣壹拾柒萬伍仟
元供擔保後得假執行，但己○○股份有限公司以新臺幣伍拾貳萬
參仟玖佰陸拾陸元供擔保後，得免為假執行。
    事實及理由
壹、程序方面：
一、被上訴人乙○○經合法通知，未於言詞辯論期日到場，核無
    民事訴訟法第386條各款所列情形，爰准戊○工業有限公司
    （下稱戊○公司）之聲請，由其一造辯論而為判決。
二、按訴之預備合併，有客觀預備合併與主觀預備合併之分；主
    觀的預備訴之合併，縱其先、備位之訴之訴訟標的容或不同
    ，然二者在訴訟上所據之基礎事實如屬同一，攻擊防禦方法
    即相互為用，而不致遲滯訴訟程序之進行。苟於備位訴訟之
    當事人未拒卻而應訴之情形下，既符民事訴訟法所採辯論主
    義之立法精神，並可避免裁判兩歧，兼收訴訟經濟之效，非
    法所禁止。是己○○股份有限公司（下稱己○○公司）公司
    辯稱戊○公司於原審所提起者乃被告複數之主觀預備合併之
    訴，被上訴人庚○塑膠股份有限公司（下稱庚○公司）公司
    僅於備位聲明中被列為被告，於訴訟中乃處於不安定之狀態
    ，且預備訴之併必需先後位互相排斥，惟本件先後位聲明並
    未互相排斥。是戊○公司提起本件預備訴之合併即屬不合法
    云云，要無可取。
三、戊○公司於原審雖係主張租金部分之損害為新臺幣（下同）
    667萬5,167元，惟係誤算，已於本院更正租金損害為669萬
    2,600元，合先敘明。
貳、實體方面：
一、戊○公司主張：伊係位於台北縣辛○鄉○○○路119、119-1
    房屋之所有權人，於民國93年2月1日與己○○公司簽訂「廠
    房、土地租賃契約書」乙份，將台北縣辛○鄉○○○路119
    號（下稱系爭119號廠房）及其坐落基地出租予己○○公司
    ，租約自93年2月20日起至95年2月19日止，租金每月26萬元
    （未稅）。伊另將台北縣辛○鄉○○○路119-1號廠房（下
    稱系爭119-1號廠房）及其坐落基地，出租予訴外人壬○企
    業股份有限公司（下稱壬○公司）使用，租期3年，自94年2
    月15日起至97年2月14日止，租金第1年每月25萬元；第2年
    以後每月租金27萬3千元整（未稅）。詎被上訴人乙○○於
    94年3月18日下午3時30分左右，因不慎潑翻去漬油，導致延
    長線失火，系爭119號廠房因而發生火災，雖經消防隊緊急
    搶救，但仍造成119號廠房及隔壁壬○公司承租使用之系爭
    119-1號廠房幾近全毀。本件火災既係因可歸責乙○○之事
    由所致，被上訴人乙○○應依民法第184條第1項前段之規定
    ，對伊負賠償責任。另被上訴人乙○○雖為被上訴人庚○公
    司雇用之包裝員，惟被上訴人庚○公司稱其為己○○公司之
    製造課，則己○○公司自應就被上訴人乙○○之過失行為，
    依民法第188條第1項前段負僱用人責任，並依系爭廠房土地
    租賃契約書第5條約定及民法第433條之規定，對伊負損害賠
    償責任。又被上訴人乙○○既係庚○公司所雇用之包裝員，
    被上訴人庚○公司依民法第188條第1項之規定，負連帶損害
    賠償責任。另被上訴人既係因己○○公司之允許而在系爭租
    賃標的物為使用、收益之人，己○○公司應依民法第433 條
    規定，對其允許被上訴人在系爭119號廠房使用、收益之行
    為，致系爭119號廠房發生火災而滅失之行為，負損害賠償
    責任。伊因本件火災而受有下列損害：(一)廠房重建部分：系
    爭廠房需全部拆除重建，其中建造費用1,450萬元經折舊後
    為725萬元，以及相關程序費用支出189萬7,810元，共計914
    萬7,810元，且依癸○公證有限公司（下稱癸○公司）之計
    算，至少受有443萬941元之損害。(二)租金損害部分：伊於火
    災後至重建完成之期間內無法將系爭119-1號廠房繼續出租
    予壬○公司或另行出租予第三人，故自火災後至96年4月重
    建完成止，受有669萬2,600元（於原審錯誤計算為667萬5,1
    67元，於本院更正之）之租金損害。綜上所述，伊所受損害
    共計1,582萬2,977元。被上訴人等就戊○公司上開損失應負
    賠償責任等語。為此，請求判命：(一)先位聲明：1.己○○公
    司應給付伊1,582萬2,977元及自本訴狀繕本送達翌日起至清
    償日止按週年利率5%計算之利息。2.被上訴人乙○○應給付
    伊1,582萬2,977元及自本訴狀繕本送達之翌日起至清償日止
    按週年利率5%計算之利息。3.己○○公司及被上訴人乙○○
    應連帶給付伊1,582萬2,977元及自本訴狀繕本送達之翌日起
    至清償日止按週年利率5%計算之利息。4.被上訴人庚○公司
    應給付伊1,582萬2,977元及自本訴狀繕本送達被告之翌日起
    至清償日止按週年利率5%計算之利息。5.原審共同被告子○
    ○應給付伊1,582萬2,977元及自本訴狀繕本送達之翌日起至
    清償日止按週年利率5%計算之利息。6.前項之任一債務人給
    付後，其他全部債務人免除給付義務。7.願供擔保請准宣告
    假執行。(二)備位聲明：1.被上訴人庚○公司應給付伊1,582
    萬2,977元及自本訴狀繕本送達之翌日起至清償日止按週年
    利率5%計算之利息。2.被上訴人乙○○應給付伊1,582萬2,9
    77元及自本訴狀繕本送達之翌日起至清償日止按週年利率5%
    計算之利息。3.被上訴人庚○公司及乙○○應連帶給付伊1,
    582萬2,977元及自本訴狀繕本送達之翌日起至清償日止按週
    年利率5%計算之利息。4.己○○公司應給付伊1,582萬2,977
    元及自本訴狀繕本送達之翌日起至清償日止按週年利率5%計
    算之利息。5.原審共同被告子○○應給付1,582萬2,977元及
    自本訴狀繕本送達之翌日起至清償日止按週年利率5%計算之
    利息。6.前項之任一債務人給付後，其他全部債務人免除給
    付義務。7.願供擔保請准宣告假執行。原審判決：己○○公
    司、被上訴人乙○○應連帶給付戊○公司225萬6,234元，及
    己○○公司自95年2月23日起、被上訴人乙○○自95年5月12
    日起，均至清償日止，按週年利率5%計算之利息，而駁回戊
    ○公司其餘之訴。戊○公司就其敗訴部分僅於下列聲明範圍
    內，聲明不服，提起上訴：(一)先位聲明：1.原審判決關於駁
    回後開之訴，及假執行之聲請，暨訴訟費用負擔之裁判均廢
    棄。2.己○○公司及被上訴人乙○○應再連帶給付伊647萬
    9,143元及自起訴狀繕本送達之翌日起至清償日止按週年利
    率5%計算之利息。3.願供擔保請准宣告假執行。(二)備位聲明
    ：1.原審判決廢棄。2.被上訴人庚○公司及乙○○應連帶給
    付伊873萬5,377元及自起訴狀繕本送達之翌日起至清償日止
    按週年利率5%計算之利息。3.己○○公司應給付伊873萬5,3
    77元及自起訴狀繕本送達之翌日起至清償日止按週年利率5%
    計算之利息。4.前項之任一債務人給付後，其他全部債務人
    免除給付義務。5.願供擔保請准宣告假執行。(逾上開金額
    之請求及請求原審共同被告子○○給付部分，未聲明不服，
    已告確定)。另就己○○公司上訴部分，則答辯聲明：己○
    ○公司之上訴駁回。
二、己○○公司則以：系爭租約第5條僅約定：「乙方應以良管
    理人之注意使用房屋，除因天災地變等不可抗拒之情形外，
    因一方之過失致房屋毀損，應負損害賠償之責任」，並未排
    除民法第434條關於失火之特別規定之適用；且系爭租約第7
    條第4項又明訂以民法之其他規定為租賃契約之補充，伊不
    應就失火負擔一般故意過失責任。本件火災之發生係肇因於
    向伊借用119號廠房1樓之庚○公司員工乙○○不慎潑翻去漬
    油，導致延長線失火因而發生系爭火災，是伊就系爭火災之
    發生既無任何重大過失可言。再者，戊○公司應就伊對乙○
    ○有指揮監督權負舉證責任，而伊公司與與庚○公司間僅有
    單純之買賣關係，並未對庚○公司員工加以指揮監督。伊雖
    為業務上往來而將其向戊○公司承租之119號廠房借予庚○
    公司，但直至本件火災發生前，伊每月均向庚○公司收取該
    公司使用該等廠房之租金，庚○公司除使用119號廠房以外
    ，與伊別無買方賣方以外之其他關係，完全獨立運作，故11
    9號廠房係由庚○公司自行申請工廠登記，並為廠內之貨物
    及機具設備投保。又庚○公司於本件火災發生後，立即出具
    切結書，承認係因庚○公司人員作業不慎造成火災，並承諾
    負最後完全之賠償責任，故庚○公司方為指揮監督乙○○之
    人。況臺灣板橋地方法院檢察署（下稱板橋地檢署）95年度
    偵字第5488號、95年度偵續字第297號不起訴處分書不起訴
    處分書認定：乙○○之過失並非僱用人加以相當注意即可免
    發生之損害。另伊就所有之其他廠房遴用防火管理人製定消
    防防護計畫，在於瞭解防火管理之重要性，不得僅以伊遴用
    防火管理人，即認伊係系爭119號廠房之消防管理權人。況
    系爭119號廠房均已確實實施過消防訓練，消防設備器材並
    無未盡設置、維護義務之情事。伊對於消防訓練及消防設備
    之維護，未疏於注意而有可歸責之處，顯與本件火災之發生
    並無相當因果關係。又依板橋地檢察署95年度偵續字第第29
    7號不起訴處分書似認系爭火災之發生與該廠房未設緊急發
    電機有關，而緊急發電機有無裝設或是否發揮功能係本件損
    害發生或擴大之主要原因，係因戊○公司未盡裝設義務或訴
    外人壬○公司未盡保養維修義務，故縱設系爭火災未能及時
    撲滅之故係因消防栓或消防管線維修不當所致，亦應由訴外
    人壬○公司負本件損害賠償之責。此外，依86年12月30日行
    政院台86財字第52051號令修正發布，訂於87年1月1日施行
    之「固定資產耐用年數表」規定，工場用之場房（金屬建造
    有披覆者）使用年限為15年，則戊○公司計算本件房屋重建
    費用時，即應扣除13年半，共84.37%（13.5/(15+1)）之折
    舊，亦即系爭房屋被毀損之時價僅餘15.63%；且戊○公司應
    說明該等費用是否確已支出、該等費用與回復原狀之必要關
    係，並提出付款證明。系爭廠房合理之重建期間為7個月，
    戊○公司不得請求逾7個月以外之租金損失。戊○公司未依
    法設置具防火時效之隔間，致119-1號廠房因鄰房延燒而受
    有毀損，則其就損害之發生與有過失。另戊○公司就系爭廠
    房於火災發生前已向丑○產物保險股份有限公司（下稱丑○
    產險公司）投保產物保險，其所受領之保險理賠金額，亦應
    予扣除。伊公司向戊○公司承租119號廠房之際，曾提供保
    證金75萬元，若戊○公司確得為本件請求，則伊主張扣除抵
    銷之75萬元等語，資為抗辯。己○○公司就原審判命其與被
    上訴人乙○○連帶給付部分，聲明不服，提起上訴，並上訴
    聲明：(一)原判決不利己○○公司部分廢棄。(二)上開廢棄部分
    ，戊○公司在第一審之訴及假執行之聲請均駁回。並就戊○
    公司上訴部分答辯聲明：(一)戊○公司之上訴駁回。(二)如受不
    利判決，願供擔保請准宣告免為假執行。
    被上訴人庚○公司辯以：乙○○雖係伊公司所僱用之包裝員
    ，惟伊公司納入己○○公司製造課，並由伊派遣乙○○及其
    他員工至己○○公司之119號廠房工作，為己○○公司製造
    產品，再由己○○公司支付伊公司每月工資報酬。乙○○係
    負責擦拭圓盤及包裝之工作，而己○○公司則派遣人員在現
    場指揮監督，伊公司負責人每日至現場了解員工工作情形及
    進度，僅作短暫停留。乙○○係上開廠房內工作，該廠房消
    防安全措施及管理維護，均由己○○公司負責，且己○○公
    司並派遣人員在廠房指揮監督。而本件火災發生原因係乙○
    ○不慎將去漬油碰倒在地，與插座接觸引發火花起火，事出
    突然，且伊無法全程監督乙○○工作情形，現場安全事宜全
    由己○○公司掌控，況乙○○品行良好，平日工作亦無任何
    不適任之情事，故伊選任乙○○及監督其職務之執行，已盡
    相當之注意。又火災初起之時，消防管線無任何供救災之水
    ，以致無法撲滅火勢而延燒。而火災發生地點之消防管線為
    己○○公司所屬之工廠消防管線，戊○公司為出租人，有管
    理維護之責，對火勢延燒而擴大，與有過失，縱認庚○公司
    應負賠償責任，依法得以減輕或免除之。另戊○公司所列拆
    除重建費用之金額不實，茲否認之。又重建費用亦應扣除折
    舊費用約十分之九，始為適當。系爭重建物，應有投保火災
    保險，倘已受保險理賠，其損害業已填補，亦不得請求損害
    賠償等語。並答辯聲明：(一)戊○公司之上訴駁回。(二)如受不
    利之判決，願供擔保，請准宣告免為假執行。
    被上訴人乙○○未於言詞辯論期日到場，亦未提出書狀作何
    聲明及陳述。
三、查戊○公司將其所有系爭119號廠房及其坐落土地出租予己
    ○○公司，租賃期限自93年2月20日起至95年2月19日止，租
    金每月26萬元；另將系爭119-1號廠房及其坐落土地出租予
    訴外人壬○公司，租賃期限自94年2月15日至97年2月14日止
    ，租金第1年每月25萬元整（未稅），第2年以後每月租金27
    萬3千元整（未稅）。戊○公司就上開二建物均有向丑○產
    險公司投保。庚○公司派遣其所僱用之乙○○等員工至上開
    己○○公司所承租之119號廠房工作，所領之薪資係由庚○
    公司支給。乙○○於94年3月18日工作中，不慎碰倒去漬油
    ，與插座接觸引起火花而失火。該次火災亦造成系爭119-1
    號房屋毀損、滅失。庚○公司將其工廠設立登記於系爭119
    號廠房，並對其置於該地之設備及貨物於93年12月12日至94
    年12月12日向寅○產物保險公司投保火災保險。庚○公司曾
    於94年3月31日出具切結書聲明：其為己○○公司卯○○○○○○產
    品之專屬駐廠代工商，94年3月18日因員工作業不慎，造成
    承租廠房發生火災，除該廠房付之一炬，並波及左右鄰舍辰
    ○○路119-1號壬○公司及辰○○路117號巳○○公司，此事
    庚○公司必需負擔完全賠償責任，基於雙方長期合作夥伴關
    係，今經雙方同意，由庚○公司、己○○公司透過保險公司
    負責損失賠償及左右鄰舍和房東之追償責任，在扣除保險理
    賠後，仍有不足之部分，由庚○公司負責賠償給己○○公司
    。壬○公司告訴丁○○、子○○公共危險罪案件，經臺灣板
    橋地方法院檢察署檢察官95年度偵字第5488號為不起訴處分
    後，壬○公司不服，提起再議，經發回續行偵查同署再於95
    年偵續字第297號為不起訴處分確定等情，兩造所不爭（見
    本院卷1第254頁正背面），堪信為真實。
四、戊○公司主張：被上訴人乙○○之過失造成本件火災，致系
    爭廠房燒燬所生之重建廠房支出之費用及租金之損害，而己
    ○○公司對乙○○有指揮、監督之責，致生損害，應與乙○
    ○負連帶賠償責任等語，為己○○公司否認，並以前開情詞
    置辯，經查：
  (一)己○○公司於93年2月1日與戊○公司簽訂租賃契約，承租系
    爭119號廠房，並與被上訴人庚○公司合作，提供部分廠房
    空間，由被上訴人庚○公司派遣員工至該廠區工作，庚○公
    司負責製造與包裝，己○○公司即在該廠區出貨等情，為兩
    造所不爭執，復有廠房、土地租賃契約書影本1件在卷可憑
    （見原審卷1第9頁），則被上訴人庚○公司派駐系爭119號
    廠房之人員，自屬經己○○公司允許為租賃物之使用收益之
    第三人，殆無疑義。又被上訴人乙○○於94年3月18日15時
    30分許，在系爭119號廠房內，負責包裝工作時，本應注意
    使用去漬油之安全，以避免打翻而引燃他物，且依當時情形
    並無不能注意之情事，竟於使用去漬油擦拭包裝圓盤時疏未
    注意，不慎打翻去漬油導致電線走火後，又不慎將置放於電
    線插座旁之大桶去漬油翻倒，致火勢迅速延燒，燒毀戊○公
    司所有之廠房及己○○公司與被上訴人庚○公司之原料、成
    品、設備，再延燒至隔壁系爭119-1號壬○公司之鐵皮廠房
    ，經板橋地檢署94年度偵字第9544號對被上訴人乙○○聲請
    簡易判決處刑，經原審法院95年度簡字第14941號刑事簡易
    判決以乙○○失火燒燬現有人所在之建築物，判處有期徒刑
    三月，如易科罰金以900元折算1日確定，是本件火災起因於
    被上訴人乙○○在系爭119號工廠內進行包裝工作時，不慎
    打翻去漬油導致電線走火後，再不慎將置放於電線插座旁之
    大桶去漬油翻倒引燃火災。系爭119號廠房滿置塑膠原料、
    製品及包裝紙箱，任何普通人均得注意去漬油等易燃物應遠
    離火、電，以避免危險，惟被上訴人乙○○係塑膠製造、包
    裝從業人員，竟將極為易燃之去漬油置於電源插座附近，於
    作業時不甚將去漬油打翻而引發本件火災，就本件火災之發
    生顯有過失，該過失之行為與系爭119、119-1號廠房燒毀間
    有相當因果關係。
  (二)按受僱人因執行職務，不法侵害他人之權利者，由僱用人與
    行為人連帶負損害賠償責任。但選任受僱人及監督其職務之
    執行，已盡相當之注意或縱加以相當之注意而仍不免發生損
    害者，僱用人不負賠償責任，民法第188條第1項定有明文。
    此僱用人責任係以選任或監督之過失為基礎，是僱用關係是
    否存在，自應以選任或監督之有無為決定標準，換言之，受
    他人之選任或監督以從事一定勞務者，即為該人之受僱人。
    故該條所謂之受僱人，除僱傭契約所稱之受僱人外，凡客觀
    上被他人使用為之服勞務而受其監督者均係受僱人。又上開
    所謂「因執行職務」，為保護無辜之被害人，只須受僱人之
    行為，與執行職務有同一外形之行為，只要客觀事實上受僱
    用人之選任、監督而為其服勞務之人即是（最高法院著有57
    年台上字第1663號判例意旨同此），不問其是否訂有僱傭契
    約、勞務種類如何、期間長短，乃至有無報酬，均有本條之
    適用。換言之，僱用人方面之選任、監督關係，概由外觀獨
    立決定，不須為明示，只須默示即為已足。己○○公司辯稱
    伊與被上訴人庚○公司間確實僅有單純之買賣關係；至多為
    承攬關係，而無僱傭關係。且庚○公司以系爭119號廠房為
    工廠登記，且書立切立書，承諾負賠償責任云云，雖據提出
    該公司與庚○公司間之報價單、採購單、送貨單、統一發票
    、臺北縣政府工廠登記公示詳細資料、商業火災保險單聯、
    民事假扣押強制執行聲請狀等件為證（見原審卷1第258至27
    7頁；原審卷2第276頁；本院卷2第109頁），惟己○○公司
    為減省出貨成本，乃提供其所承租之上開119號廠房1樓，由
    被上訴人庚○公司選派被上訴人乙○○等員工至該廠區工作
    ，負責製造與包裝，己○○公司即在該廠區出貨等情，已如
    前述，而依被上訴人庚○公司所提出之己○○公司品質規劃
    跨功能小組、2004年第1次內部稽核時程一覽表、產品規劃
    進度時程表，將被上訴人庚○公司之法定代理人丁○○列入
    其製造部、被上訴人庚○公司設於上開119號廠房之二廠編
    為其製二課，為應其公司稽核之內部單位，且將被上訴人庚
    ○公司之職員午○○列為其公司任務之承辦人，與丁○○分
    別負責射出成型機安裝、浸泡線安裝、射出成型機試模及調
    整、浸泡線試產及調整、少量試產、改善製程、正式量產等
    任務，此有上開己○○公司品質規劃跨功能小組、2004年第
    1次內部稽核時程一覽表、產品規劃進度時程表之影本各1紙
    附卷可稽（見原審卷1第55至57頁），並經己○○公司倉管
    人員未○○於丁○○被訴公共危險刑事案件（板橋地檢署94
    年度他字第6000號）偵查中證稱：伊在己○○公司擔任倉管
    職務，負責庚○公司之辰○○路廠區，庚○公司是我們的製
    造部，該廠區之消防訓練是由己○○公司負責，消防設備應
    係由己○○公司負責等語（參見該偵查卷第155至158頁）；
    證人午○○亦證述：「我在辰○○路工作被告己○○股份有
    限公司有派未○○來，他是負責管理己○○的貨，他會交代
    我們出什麼貨」「己○○會給我們出貨單，是每個禮拜要出
    貨的資料。另我們要生產何貨都己○○指示」「有時關於出
    貨的問題，例如，臨時要出貨或有新訂單的時候會問未○○
    ，問他何時要出、要出何貨、數量」等語明確（見原審卷2
    第5至7頁），足見己○○公司對被上訴人乙○○等由被上訴
    人庚○公司派駐該廠房工作之人員，有為管理、監督之事實
    。被上訴人乙○○既於己○○公司所承租之廠房內從事製造
    工作，已有為己○○公司服勞務之外觀，且己○○公司對其
    職務之執行亦有為監督之實。至於板橋地檢署95年度偵字第
    5488號不起訴處分書雖認本件火災係因被上訴人乙○○個人
    不慎所引起，與己○○公司之監督無關等語，惟檢察官不起
    訴處分，無拘束民事訴訟之效力，又刑事判決所為事實之認
    定，於獨立民事訴訟之裁判時，本不受其拘束，原審斟酌全
    辯論意旨及調查證據之結果，依自由心證，為與刑事判決相
    異之認定，不得謂為違法。最高法院著有41年台上字第1307
    號判例可資參照。是上開檢察官不起訴處分之理由，已不生
    拘束本院之效力，本院仍得斟酌全辯論意旨及調查證據之結
    果，依自由心證，以為認定。查被上訴人庚○公司派駐於上
    開119號廠房人員之消防訓練係由己○○公司負責，該廠房
    之消防設備亦應由己○○公司負責等情，除經證人未○○證
    述如前外，並有己○○公司供應鍊部經理申○○於板橋地檢
    署檢察官偵查時證述：「因該址是由己○○公司承租，所以
    在消防訓練及檢修上是由己○○公司統一管理，是委由酉○
    ○管理廠區消防安全事宜」等語可憑（見原審卷2第135至13
    9頁）。系爭119號廠房於失火當時，固登記為被上訴人庚○
    公司之工廠，惟實際上係由被上訴人庚○公司及己○○公司
    共同使用，業經未○○於原法院96年度易字第789號公共危
    險案件審理中結證屬實（參見該卷宗第200頁），己○○公
    司亦於93年6月間起停止對被上訴人庚○公司員工實施消防
    訓練，此有己○○公司與庚○二廠在消防安全作業重點說明
    1紙在卷可憑（參見板橋地檢署94年度他字卷第204頁），自
    難僅以被上訴人庚○公司就系爭119號廠房為工廠登記，抑
    且於系爭火災發生後第三日，出具切結書（見原審卷1第278
    頁），載明係因其公司員工作業不慎造成火災，並承諾負最
    後完全賠償責任之意旨，即認被上訴人乙○○在系爭119號
    廠房執行職務時，未受己○○公司之指揮與監督。系爭廠房
    堆放塑膠原料及包裝紙箱，應注意易燃物品不得擺放在電源
    附近，惟被上訴人乙○○仍於電源附近使用去漬油，致不甚
    打翻去漬油觸及電源而引發火災，設己○○公司予以相當注
    意之監督，當可避免，是其對被上訴人乙○○執行職務之監
    督顯有過失，且與本件火災發生有相當因果關係甚明。己○
    ○公司辯稱伊於監督被上訴人乙○○執行職務已盡相當之注
    意，並其監督與本件火災之發生無因果關係云云，要無足取
    。是則戊○公司主張：己○○公司對被上訴人乙○○之過失
    行為應負僱用人責任等語，堪以採取。
五、戊○公司主張其因本件火災致受有廠房重建費用及租金損失
    等損害共計1,112萬3,541元等語，惟經戊○公司所否認，並
    以前開情詞置辯，經查：
  (一)按負損害賠償責任者，除法律另有規定或契約另有訂定外，
    應回復他方損害發生前之原狀。因回復原狀而應給付金錢者
    ，自損害發生時起，加給利息。第一項情形，債權人得請求
    支付回復原狀所必要之費用，以代回復原狀。民法第213條
    定有明文。查戊○公司所有系爭119號廠房與119-1號廠房原
    係一體建築，中間以鐵皮相隔，其中119號廠房因本件火災
    燃燒後東側閣樓已傾斜、倒塌，西側燃燒後鋼筋、鐵皮均已
    穿透、彎曲、變形，倒塌嚴重，全部燒失；119-1號建物東
    側上半部鐵皮輕微燒損，西側靠近119號廠房之南側鐵皮燃
    燒較為嚴重，北側較為輕微之事實，有火災原因調查報告書
    之影本1件附卷可參（見原審卷1第142至187頁），且為兩造
    所不爭，是戊○公司主張上開廠房必須拆除重建始能回復原
    狀之情，堪以採取。
  (二)系爭廠房係於80年9月3日建造完成，為鋼架造2層建築，主
    要用途為廠房等情，有建築改良物所權狀之影本2紙附卷足
    憑（見原審卷1第7、8頁；本院卷1第39頁）。於本件火災發
    生時，已使用13年6月15日。參酌營利事業所得稅結算申報
    查核準則第95條第8項規定，固定資產提列折舊採用定率遞
    減法則者，以1年為計算單位，其使用期限未滿1年者，按實
    際使用之月數相當於全年之比例計算之，不滿1月者，以月
    計。依照上開計算方式，應認系爭廠房已使用13年7月。又
    戊○公司係以出租系爭廠房營利，該廠房之折舊為其營業成
    本，自應予扣除。戊○公司主張系爭廠房之耐年年數應為20
    年，雖提出固定資產耐用年數表、癸○公司損失計算明細表
    等影本各1件為證（見本院卷1第38、40至43頁），而癸○公
    司理算戊○公司廠房火災損失係依據財政部發布之固定資產
    耐用年數表第1012號（變電所用、發電所用、場房）磚構造
    之折舊年限為依據（見本院卷3第86頁），此觀諸癸○公司
    製作之商業火災保險公證報告書（見本院卷3第39至50頁）
    ，以系爭119、119之1號廠房之建築等級，列載為「磚鐵皮
    造鐵皮屋頂貳層樓二等建築」（見本院卷3第41頁），惟固
    定資產耐用年數表第一類房屋建築及設備第一項房屋建築號
    碼1011細目載明「辦公用、商店用、住宅用、公共場所用及
    不屬下列各項之房屋」，其中所謂之「下列各項」包括同項
    號碼1012之「…工場用場房」（見本院卷1第38頁），系爭1
    19、119-1廠房之用途為廠房、辦公室，主要建築材料（構
    造種類）為「鋼架造」，有建築改良物所有權狀影本2紙、
    使用執照申請書影本1紙附卷可稽（見原審卷1第7、8頁；本
    院卷1第30頁），自難僅依癸○公司於96年5月30日出具證明
    書記載：「…本公司依據最新財政部賦稅署的賦稅法令條文
    之營利事業所得相關法規內的『固定資產耐用年數表』規定
    ，第1011號碼，辦公室，商店用、住宅用、公共場所用…之
    房屋；（金屬建造）有披覆處理，使用年限為20年，其折舊
    率以(20十l)計算…」（見原審卷2第208頁），即認系爭廠
    房為磚造結構。況製作癸○公司損失計算明細表之證人戌○
    ○已證述伊並無保險公證人之資格（見本院卷3第31頁背面
    ），是癸○公司以系爭廠房之耐用年數20年以理算重建費用
    ，乏其所據。是戊○公司主張系爭廠房屬「廠房用」之「磚
    造」建物云云，尚難採取。依行政院所頒之「固定資產耐用
    年數表」及「固定資產折舊率表」之規定，工場用場房金屬
    建造有批覆處理之耐用年數為15年，此有固定資產耐用年數
    表之影本1紙附卷可稽（見原審卷2第269頁），戊○公司以
    癸○公司之公證報告為據，主張系爭廠房之耐年年數應為20
    年，容有誤會。戊○公司雖主張房屋本體建造費用為1,450
    萬元，其中屬工資部分應無折舊問題，其餘189萬7,810元為
    規費等程序費用支出，亦不得折舊云云，惟系爭廠房重新建
    造所需之費用，除本體建造費用為1,450萬元外，尚有規費
    等費用189萬7,810元，均為新建廠房之成本費用，應併列計
    以作為系爭廠房新建之交易價值，全數提列折舊作為營業成
    本，此與修復費用之應扣除工資者有間，況戊○公司亦無法
    分列工資與材料費用之金額，是其主張工資及規費等程序費
    用不得列計提列折舊，自不足取。至於己○○公司辯稱系
    爭119號廠房之消防設備係由被上訴人己○○公司所自行安
    裝，並非出租人戊○公司所有，故119、119-1號之損失金額
    不應列入消防設備之損失云云，惟參諸卷附（見原審卷2第2
    67頁）「消防、火警、廣播平面圖」，可見戊○公司於起造
    系爭119及119-1號廠房時確已依法設置應有之消防設備，亦
    有設置緊急電源，而消防設備竣工須由消防主管機關審查合
    格方可核發使用執照，復經本院函查屬實，有臺北縣政府工
    務局98年10月22日北工建字第0980796281號函附卷可稽（見
    本院卷3第9頁背面），系爭廠房既經申請建管機關核發使用
    執照，自依法備有消防設備，己○○空言辯稱系爭119號消
    防設備為伊自行安裝云云，自難採取。系爭廠房之耐用年限
    為15年，依定率遞減法每年折舊142/1000，戊○公司將上開
    廠房拆除重建，計支出重建費用1,639萬7,810元，有費用明
    細表及單據在卷足憑（見原審卷2第209至268頁），則扣除
    折舊後戊○公司得請求之重建費用應為176萬2,205元（計算
    式如附表一所示）。
  (三)又戊○公司主張系爭119-1號廠房原出租予訴外人壬○公司
    ，第一年每月租金25萬元，第2年起每月租金27萬3,000元，
    租賃期限自94年2月15日起至97年2月14日止，本件火災發生
    後，伊即與壬○公司合意自94年3月18日起終止租約，自同
    年月19日起至96年4月重建系爭廠房完成止，受有租金之損
    失等情，業據提出廠房、土地租賃契約書、協議書之影本各
    1件為證（見原審卷1第11、12、312頁），且查系爭廠房之
    新建，戊○公司於94年11月11日領取臺北縣政府於同年10月
    28日核發之建造執照，嗣於95年2月23日開工，同年12月27
    日竣工後，經臺北縣政府於96年4月9日發給使用執照，戊○
    於同年月13日領取，此有建造執照、使用執照等影本各1紙
    附卷可稽（見原審卷1第25頁、原審卷2第264頁）。而戊○
    公司自火災發生後，須經台北縣政府消防局、公證公司、保
    險公司等派員至場勘查現場狀況，並作成報告，始能進行建
    物拆除及廢棄物清運之工程，並開始著手規劃重建事宜。戊
    ○公司嗣於94年9月委任建築師規劃重建建物之設計圖並申
    請建照，於94年10月28日取得建照後，尚須申請地政事務所
    進行各項複丈及測量、尋覓營造廠商、準備建材等等前置作
    業，故直至95年2月23日始能正式開工。又95年12月27日竣
    工後須申報竣工，並經工務、消防等機關會勘而發給使用執
    照，故戊○公司至96年4月始領得使用執照等情，有重建支
    出費用單據、重建時文件等影本附卷可稽（見原審卷2第209
    至267頁；見本院卷1第105至頁134）。己○○公司復未舉證
    證明戊○公司因故意或過失，遲誤重建期間，自難認戊○公
    司主張之重建期間不合理。至於己○○公司提出之協議書（
    見本院卷1第195頁），未經戊○公司簽名，且經戊○公司否
    認其與壬○公司已合意成立該協議契約，是其等就協議書之
    內容未達成意思表示之合致，該協議書所謂「經甲乙雙方（
    即壬○公司、戊○公司）同意由乙方（戊○公司）按月無息
    退回甲方（壬○公司）已預先給付之租至原地依原狀恢復原
    樣，時間以四個月為限，若至94年7月31日止（天災及剽抗
    拒之因素除外）乙方仍無法讓甲方使用承租廠房時，則甲方
    可決定是否繼續承租廠房之租賃契約」，自難推認本件廠房
    之合理重建時間為4個月。綜前所述，自系爭建物於94年3月
    18日遭火災燒燬後，至96年4月30日重建完成領得使用執照
    後得出租予第三人為止之期間，戊○公司受有因被上訴人乙
    ○○之侵權行為，致無法對系爭119、119-1號廠房使用收益
    之租金損害，損害金額計為669萬2,600元（計算方式詳如附
    表二所示）
  (四)己○○公司雖抗辯：因戊○公司未維護消防設備，致火災發
    生時，無救災水源，以致延燒，就本件損害之擴大，與有過
    失云云，惟經戊○公司否認。經查，參諸戊○公司提出之「
    消防、火警、廣播平面圖」（見原審卷2第267頁），可見戊
    ○公司於起造系爭119及119-1號廠房時有依法規畫、設置消
    防設備，亦有設置緊急電源，而消防設備竣工須由消防主管
    機關審查合格方可核發使用執照，復經本院函查屬實，有臺
    北縣政府工務局98年10月22日北工建字第0980796281號函附
    卷可稽（見本院卷3第9頁背面），系爭廠房既經申請建管機
    關核發使用執照，自依法備有消防設備。再者，系爭119號
    廠房經消防設備士亥○○檢修，並於94年1月29日申報，包
    括室內消防栓設備、火警自動警報設備及緊急照明設備等消
    防安全設備均符合規定，有94年1月29日消防安全設備檢修
    申報書附消防安全設備檢查檢修報告書、室內消防栓檢查表
    1件附卷可佐（見原審卷2第116至124頁）。其中亥○○消防
    設備士所為「消防安全設備檢修報告書」中載明已就該廠房
    之滅火器、室內消防栓、火警自動警報設備等項目，為外觀
    檢查、性能檢查、綜合檢查，並於「消防安全設備改善計畫
    書」中明確載明「既有消防安全設備正常」。又台北縣政府
    消防局曾於本件火災發生前2日之94年3月16日，派員會同己
    ○○公司員工酉○○至現場複查，該處滅火器、室內消防栓
    設備、火警自動警報設備等設備為檢查均符合消防法第6條
    、各類場所消防安全設備設置標準，並經原審向台北縣政府
    消防局函查屬實，有該局95年11月15日北消預字第09500306
    13號函附消防安全設備檢（複）查記錄表1份在卷可稽（見
    原審卷2第69、70頁）。證人即台北縣政府消防局人員天○
    ○於板橋地檢署95年度偵續字第297號公共危險案件偵查中
    證稱：「我是當次（按指94年3月16日）的檢查人員，我有
    去該廠址檢查消防設備，當時幫浦狀況正常，表示應該有水
    ，事後會出現沒有水或水量微小的狀況，可能是他們操作上
    的問題…」；證人亥○○證述：「最後一次是94年1月去檢
    查，消防栓狀況正常應該不會有沒水狀況…」等語明確（見
    原審卷2第135至138頁），是戊○公司主張消防栓功能正常
    ，應堪採取。另參諸己○○公司員工未○○於上開刑事案件
    偵查中證述：「火災發生其我在一樓辦公室作業，我當時聽
    到辦公室外的作業區有人呼救，我就衝出去拉消防栓撲救，
    發現水量很小，但有持續出水，因為火勢很大，無法有效滅
    火，我拉的消防栓與乙○○所拉的那支消防栓不同」等語（
    見原審卷2第140至143頁），足見消防栓並非沒水，自難遽
    認系爭消防栓於本件火災發生之際確有無法出水之故障情事
    。縱認本件火災發生後，被上訴人乙○○及己○○公司員工
    未○○均曾使用消防栓滅火，但消防栓無法正常出水，但消
    防栓無法正常出水之原因，並不止於無電力供給一端，依臺
    北縣政府消防局隊員天○○在原法院96年度易字第789號審
    理時所證，尚包括消防栓被切換至手動開關模式、蓄水池無
    水、管子被塞住、出水時水帶打結等（參見該卷宗217、220
    頁）。而被上訴人乙○○在上開刑事案件偵查中陳稱：我是
    於火勢發生5分鐘以內就去拉消防栓，應該有機會控制火勢
    ，但是我所拉的消防栓完全沒有出水，當時我無法確定有無
    停電；我是先將水帶取出，再開消防栓的出水閥，但當時我
    如此操作並沒有水；我知道消防栓出水閥有2個，不確定是
    否2個都有打開。後來火勢擴及廠房無法控制，我就跑出廠
    房等語（參見板橋地檢署96年度偵字第2390號卷第7、8頁、
    94年度他字第6000號卷第233頁、95年度偵續字第297號卷第
    39頁）；另未○○於上開刑事案件亦結證稱：我大概於火勢
    發生後15分鐘左右聽到外面的人說失火了，才出辦公室去拉
    消防栓，我出去時火勢已經燃燒到廠房四周，我認為已無機
    會控制火勢，當時只是想再試試看，我是正常開啟消防栓開
    關，但只有一點點出水量，完全沒有壓力，與正常狀況不同
    ；我離開辦公室前辦公室還有電，出去後因為煙霧瀰漫，不
    清楚還有沒有電。我出辦公室時人都已經離開了，沒有看到
    人救火等語明確（參見板橋地檢署96年度偵字第2390號卷第
    7、8頁、94年度他字第6000號卷第146、147頁、原法院96年
    度易字第789號卷第199至207頁），可知本件火災發生後，
    乙○○及未○○均不能確認系爭工廠是否停電及於何時停電
    ，而乙○○使用消防栓時，未○○在系爭工廠內之辦公室既
    仍有電力供應，自難認該消防栓之所以未能出水係因停電且
    無緊急供電設備所致；而未○○使用消防栓時，依其所述，
    距失火時已15分鐘，火勢已大到蔓延至廠房四周，難認此時
    使用消防栓仍能有效控制火勢，從而，縱認本件消防栓確有
    欠缺緊急供電設備之缺失，亦與本件火勢無法控制而延燒至
    系爭119-1號壬○公司廠房並無因果關係。本件火災現場勘
    驗人員王章會於上開刑事案件偵查中固稱：假如第一時間用
    消防栓於火源周圍灌救，應能有效減緩火勢蔓延（參見板橋
    地檢署95年度偵續字第297號卷第83頁），惟依未○○所證
    ：我大概於火勢發生後15分鐘左右聽到外面的人說失火了，
    才出辦公室去拉消防栓，我離開辦公室前辦公室還有電（參
    見板橋地檢署96年度偵字第2390號卷第7、8頁、94年度他字
    第6000號卷第146、147頁、原法院96年度易字第789號卷第1
    99至207頁）；被上訴人乙○○在偵查中陳稱：我是於火勢
    發生5分鐘以內就去拉消防栓，應該有機會控制火勢，但是
    我所拉的消防栓完全沒有出水，當時我無法確定有無停電等
    語（參見板橋地檢署96年度偵字第2390號卷第7、8頁；94年
    度他字第6000號卷第233頁；板橋地檢署95年度偵續字第297
    號卷第39頁），足見被上訴人乙○○於發生火災約5分鐘即
    去拉消防栓，時在未○○離開辦公室（火災發生後約15分鐘
    ）之前，斯時還有電，則消防栓之沒有出水之原因，應非停
    電所致，則有無裝置緊急供電設備，對於防止火災蔓延，並
    不生影響。
  (五)己○○公司辯稱：戊○公司以鐵皮等不具防火效果之材料自
    行將一廠區隔為119號及119-1號，致被上訴人乙○○於119
    號廠房內不慎引燃之火災延燒至119-1號廠房，戊○公司就
    火勢之延燒與有過失等語，雖為戊○公司所否認，惟依63年
    2月15日至86年4月9日建築技術規則設計施工篇第69條規定
    「建築建築物應為防火建築物或防火構造者，應依左表規定
    ，但工廠建築，除依左表第五類規定外，凡作業廠房樓地板
    面積，合計超過50平方公尺者，其主要構造，均應以不燃材
    料建造。依表列第五類（1.用途：倉庫、工廠及其他類似用
    途之建築物；2.應為防火建築者：總樓地板面積規定：3層
    以上部分之面積在300平方公尺以上；3.應為防火構造者：1
    500平方公尺以上）規定：總樓地板面積規定3層以上部份之
    面積在300平方公尺以上者，應為防火建築物；樓層及樓地
    板面積之和在1500平方公尺以上(工廠除外)，應防火構造…
    五、另依建築法第70條第1項規定:『建築工程完竣後，應由
    起造人會同承造人及監造人申請使用執照。直轄市、縣(市)
    （局）主管建築機關應自接到申請之日起，十日內派員查驗
    完竣。其主要構造、室內隔間及建築物主要設備等設計圖樣
    相符者，發給使用執照…』規定辦理，建築物竣工查驗如符
    合前規定即依法核發使用執照（及主要構造現場部份應與原
    設計圖說相符)，非屬主要構造之建築物所使用建材尚非屬
    使用執照查驗範圍，應由監造人簽證負責；另有關消防設備
    竣工須由消防主管機關審查合格方可核發使用執造」，亦即
    ，1500平方公尺以下之一般工廠建築，倘3層以上部份之樓
    地板面積未達300平方公尺，則可不受防火建築物或防火構
    造之限制，惟作業廠房之樓地板面積合計超過50平方公尺者
    ，其主要構造均應以不燃材料建造，業經本院函查屬實，有
    臺北縣政府工務局98年10月22日北工建字第0980796281號函
    附卷可稽（見本院卷3第9至11頁）。又防火構造建築物總樓
    地板面積在1,500平方公尺以上者，應按每1,500平方公尺，
    以具有1小時以上防火時效之牆壁、防火門窗等防火設備與
    該處防火構造之樓地板區劃分隔。防火設備並應具有1小時
    以上之阻熱性，82年4月12日修正前建築技術規則建築設計
    施工編第79條定有明文。系爭119號、119之1號廠房係於80
    年9月3日建造完成，均為二層樓建築，且分別有辦理建物所
    有權登記，登記面積均為第一層899.56平方公尺、第二層30
    5.08平方公尺，合計1204.64平方公尺，此有建築改良物所
    有權狀之影本2紙附卷足佐（見原審卷1第7、8頁）。惟系爭
    119及119-1號廠房於興建時，係同時興築同一棟建物，嗣分
    戶而為不動產所有權登記，系爭廠房興建完成後，第一層面
    積為1776.47平方公尺，第二層為598.34平方公尺，總計237
    4.81平方公尺，有使用執照申請書影本1紙附卷可稽（見本
    院卷1第30頁），足見系爭119號、119-1號廠房有兩層且樓
    地板面積總和在1,500平方公尺以上，自須受防火建築物或
    防火規定之限制，不得僅使用不燃材料建造，而須使用建築
    技術規則設計施工第70條以下規定之防火建材。又系爭廠房
    僅為鋼架造建築，有上開建築改良物所有權狀影本2紙附卷
    可稽（見原審卷1第7、8頁），顯不符具有1小時以上防火時
    效之牆壁、樑、柱、樓地板應用之建築方式。參諸具防火時
    效之牆壁、樑、柱、樓地板設置之目的，係為發生火災時得
    以阻隔火勢蔓延，藉以延長逃生避難之時間，減少生命、財
    產之損失，若戊○公司採用符合防火時效之建築方式，應可
    降低系爭火災延燒所生之損害，並有利於消防人員儘速撲滅
    火災。縱認系爭119、119-1號建物係不受防火建築物或防火
    構造限制之一般工廠建築，而僅需以不燃材料建造，然系爭
    119及119-1號廠房第一層總樓地板面積達1776.47平方公尺
    ，故依92年8月19日修正前之建築技術規則建築設計施工篇
    第80條「主要構造部份使用不燃材料所建造之建築物，其構
    造未具備本編第七十條規定防火構造之防火時效者，應按其
    總樓地板面積每1,000平方公尺以具有1小時防火時效之防火
    牆、防火樓板、甲種防火門窗等予以區劃分隔」之規定，至
    少應設置一個具一小時防火時效之防火牆、防火樓板、甲種
    防火門窗等防火區劃設施，惟系爭爭建物顯無該等設備，否
    則本件火勢不致蔓延如此迅速，可知系爭廠房以鐵皮等不具
    防火效果之材料將一廠區隔為119號及119-1號，已不符上開
    規定。是則戊○公司就其損害之擴大亦有過失，己○○公司
    上開所辯，應可採取。本院因認戊○公司應負3/10之責任，
    是其請求損害賠償之數額應核減30%，經予核減後，戊○公
    司所得請求賠償之金額應為591萬8,364元【計算式：1,762,
    205+6,692,600= 8,454,805，8,454,805×（1-30％）＝5,9
    18,363.5，元以下四捨五入】。
六、按因連帶債務人中之一人為清償、代物清償、提存、抵銷或
    混同而債務消滅者，他債務人亦同免其責任。民法第274條
    定有明文。己○○公司辯稱其有給付戊○公司押租保證金75
    萬元等語，既為戊○公司所不爭，則己○○公司主張以之抵
    付損害賠償金額，即屬有據。次按被保險人因保險人應負保
    險責任之損失發生，而對於第三人有損失賠償請求權者，保
    險人得於給付賠償金額後，代位行使被保險人對於第三人之
    請求權；但其所請求之數額，以不逾賠償金額為限。保險法
    第53條前段定有明文。戊○公司自認其已受領丑○產險公司
    給付之保險金238萬8,164元，有存摺影本1件附卷可稽（見
    本院卷2第31、32頁），扣除已受領之保險理賠金額及己○
    ○公司已行使抵銷權之押租金後，戊○公司自得請求己○○
    公司、被上訴人乙○○連帶賠償所受損害278萬200元（5,91
    8,364－2,388,164－750,000＝2,780,200）。
七、綜上所述，本件火災係肇因於被上訴外人乙○○從事包裝工
    作時將易燃物之去漬油置於電源附近之重大過失而引燃，己
    ○○公司對被上訴人乙○○亦有事實上之監督關係，應負僱
    用人責任，則戊○公司依民法第184條第1項前段、第188條
    第1項前段之規定，於先位聲明請求己○○公司、被上訴人
    乙○○連帶給付278萬200元，及均自起訴狀繕本送達翌日起
    ，即己○○公司自95年2月23日起、被上訴人乙○○自95年5
    月12日起，均至清償日止，按週年利率5%計算之利息，為有
    理由，應予准許，逾上開範圍之請求，為無理由，不應准許
    。原審就上開應准許之部分於命連帶給付225萬6,234元之範
    圍內，為戊○公司勝訴判決，並依聲請准供擔保為假執行、
    免為假執行之宣告，尚無不合，己○○公司指摘原判決此部
    分不當，求予廢棄，非有理由。原審就上開應准許部分於52
    3,966元（2,780,200元–2,256,234元=523,966元）之範圍
    內為戊○公司敗訴之判決，即有未合，上訴論旨指摘原判決
    此部分不當，聲明廢棄，為有理由，應由本院改判如主文第
    二項所示，並依聲請為附條件之准、免假執行之宣告。至原
    審就超過上開應准許部分，為戊○公司敗訴判決，並駁回其
    假執行之聲請，核無不合，戊○公司上訴意旨求予廢棄改判
    ，為無理由。
八、按預備訴之合併，係以當事人先位之訴有理由，為備位之訴
    裁判之解除條件；先位之訴無理由，為備位之訴裁判之停止
    條件。戊○公司先位之訴為有理由，無庸就備位之訴為審究
    。另本件事證已臻明確，兩造其餘攻擊或防禦方法，及未經
    援用之證據，經本院斟酌後，認為均不足以影響本判決之結
    果，爰不逐一論列，併此敘明。
九、據上論結，本件戊○公司之上訴為一部有理由，一部無理由
    ；本件己○○公司之上訴為無理由。依民事訴訟法第450條
    、第449條第1項、第79條、第85條第2項，判決如主文。
中    華    民    國    99    年    3    月    16     日
                    民事第十一庭
                        審判長法  官  鄭雅萍
                              法  官  劉坤典
                              法  官  徐福晉
正本係照原本作成。
如不服本判決，應於收受送達後20日內向本院提出上訴書狀，其
未表明上訴理由者，應於提出上訴後20日內向本院補提理由書狀
（均須按他造當事人之人數附繕本）上訴時應提出委任律師或具
有律師資格之人之委任狀；委任有律師資格者，另應附具律師資
格證書及釋明委任人與受任人有民事訴訟法第466條之1第1項但
書或第2項（詳附註）所定關係之釋明文書影本。
中    華    民    國    99    年    3     月    23    日
                              書記官  黃瑞芬
附註：
民事訴訟法第466條之1（第1項、第2項）：
對於第二審判決上訴，上訴人應委任律師為訴訟代理人。但上訴
人或其他法定代理人具有律師資格者，不在此限。
上訴人之配偶、三親等內之血親、二親等內之姻親，或上訴人為
法人、中央或地方機關時，其所屬專任人員具有律師資格並經法
院認為適當者，亦得為第三審訴訟代理人。
附表一：
一、第一年折舊：16,397,810元×0.142＝2,328,489元（元以下
    四捨五入，下同）。
二、第二年折舊：（16,397,810-2,328,489）元×0.142＝1,997
    ,844元。
三、第三年折舊：（16,397,810-2,328,489-1,997,844）元×0.
    142＝1,714,150元。
四、第四年折舊：（16,397,810-2,328,489-1,997,844-1,714,1
    50）元×0.142＝1,470,740元。
五、第五年折舊：（16,397,810-2,328,489-1,997,844-1,714,1
    50-1,470,740）元×0.142＝1,261,895元。
六、第六年折舊：（16,397,810-2,328,489-1,997,844-1,714,1
    50-1,470,740-1,261,895）元×0.142＝1,082,706元。
七、第七年折舊：（16,397,810-2,328,489-1,997,844-1,714,1
    50-1,470,740-1,261,895-1,082,706）元×0.142＝928,962
    元。
八、第八年折舊：（16,397,810-2,328,489-1,997,844-1,714,1
    50-1,470,740-1,261,895-1,082,706-928,962）元×0.142
    ＝797,049元。
九、第九年折舊：（16,397,810-2,328,489-1,997,844-1,714,1
    50-1,470,740-1,261,895-1,082,706-928,962- 797,049）
    元×0.142＝683,868元。
十、第十年折舊：（16,397,810-2,328,489-1,997,844-1,714,
    150-1,470,740-1,261,895-1,082,706-928,962- 797,049
    -683,868）元×0.142＝586,759元。
十、第十年折舊：（16,397,810-2,328,489-1,997,844-1,714,1
    50-1,470,740-1,261,895-1,082,706-928,962- 797,049
    -683,868-586,759）元×0.142＝503,439元。
十一、第十一年折舊：（16,397,810-2,328,489-1,997,844-1,7
      14,150-1,470,740-1,261,895-1,082,706-928,962-797,0
      49 -683,868-586,759-503,439）元×0.142＝431,951元
      。
十二、第十二年折舊：（16,397,810-2,328,489-1,997,844-1,7
      14,150-1,470,740-1,261,895-1,082,706-928,962-797,0
      49-683,868-586,759-503,439-431,951）元×0.142＝370
      ,614元。
十三、第十三年折舊：（16,397,810-2,328,489-1,997,844-1,7
      14,150-1,470,740-1,261,895-1,082,706-928,962-797,0
      49-683,868-586,759-503,439-431,951-370,614）元×0.
      142＝317,987元。
十四、第十四年折舊：（16,397,810-2,328,489-1,997,844-1,7
      14,150-1,470,740-1,261,895-1,082,706-928,962-797,0
      49-683,868-586,759-503,439-431,951-370,614-317,987
      ）元×0.142 X 7/12＝159,152元。
故戊○公司得請求之重建費用應為：16,397,810-2,328,489-1,9
97,844-1,714,150-1,470,740-1,261,895-1,082,706-928,962-7
97,049-683,868-586,759-503,439-431,951-370,614-317,987-1
59,152 =1,762,205元。
附表二：
一、94年3月19日至95年2月14日，共10個月又27天，此期間每月
    租金25萬元，合計為272萬5,000元【250,000×10＋250,000
    ×27/30＝2,725,000】
二、95年2月15日至96年4月30日，共14個月又14天，此期間每月
    租金27萬3,000元，合計為395萬8,500元。【273,000×14＋
    273,000×14/28＝3,967,600】
故戊○公司共受有669萬2,600元之租金損害【2,725,000＋3,967
,600＝6,692,600】。


司法院資訊處製作；財團法人民間司法改革基金會備份。
